【裁判字號】    97,上易,1885
【裁判日期】    970916
【裁判案由】    贓物
【裁判全文】
臺灣高等法院刑事判決                97年度上易字第1885號
上  訴  人
即  被  告  甲○○
上列上訴人因贓物案件，不服臺灣台北地方法院96年度訴字第
1307號，中華民國96年12月31日第一審判決（起訴案號：臺灣台
北地方法院檢察署96年度偵字第15508號、96年度偵字第16889號
），提起上訴，本院判決如下：
    主  文
上訴駁回。
    事  實
一、甲○○前於民國90年間，因賭博案件，經臺灣板橋地方法院
    以91年度板簡字第292號判處有期徒刑4月確定，嗣於92年3
    月19日執行完畢。詎其猶不知悔改，明知其友人陳欣宏（已
    另行審結）所持有之新力牌行動電話（序號：000000000000
    000，下稱系爭手機）乃係陳欣宏於96年7月5日15時20分許
    ，在臺北市○○街1號前，乘乙○○不及抗拒之際搶奪而來
    ，為來路不明之贓物。竟仍於96年7月7日（原審誤載為8日
    ）12時55分許，在其臺北市○○區○○路2段252號3樓之11
    住處，以新臺幣（下同）1,000元之代價向陳欣宏故買之，
    旋將門號0000000000號之SIM卡插入系爭行動電話使用，經
    警循線查獲，始悉上情。
二、案經臺北市政府警察局文山第二分局報告臺灣臺北地方法院
    檢察署檢察官偵查起訴。
    理  由
壹、程序部分
    按被告以外之人於審判外之言詞或書面陳述，除法律有規定
    者外，不得作為證據；又被告以外之人於審判外之陳述，雖
    不符第159條之1至第159條之4之規定，但經當事人於審判程
    序同意作為證據，法院審酌該言詞陳述或書面陳述作成時之
    情況，認為適當者，亦得為證據；當事人、代理人或辯護人
    於法院調查證據時，知有第159條第1項不得為證據之情形，
    而未於言詞辯論終結前聲明異議者，視為有前項之同意，刑
    事訴訟法第159條第1項、第159條之5規定甚明。經查，本判
    決後開所引用之各該被告以外之人於審判外之陳述，雖屬傳
    聞證據，惟均經被告甲○○及檢察官於本院審理時表示無意
    見而不予爭執，且迄至言詞辯論終結前亦未聲明異議，本院
    審酌上開證據資料製作時之情況，尚查無違法不當及證明力
    明顯過低之瑕疵，亦認為以之作為證據應屬適當，故揆諸前
    開法律規定與說明，爰逕依刑事訴訟法第159條之5規定，認
    前揭證據資料均例外有證據能力。
貳、實體部分
一、訊據被告甲○○矢口否認有何故買贓物犯行，辯稱：我有使
    用過系爭手機，只是好奇將SIM卡插入測試，測完就還給陳
    欣宏。警察從我那邊查獲，我有表明不是我持有的，我就把
    系爭手機持有人供出來，連帶我也咬陳欣宏，讓警察去抓他
    ，所以才對我記恨，故意陷害我。我未向陳欣宏買系爭手機
    ，更不知道系爭手機係搶來的云云。經查：
(一)系爭手機本來為被害人乙○○所有，而置放在該被害人之皮
    包內，嗣被害人乙○○於96年7月5日15時20分許，在臺北市
    文山區○○街1號前遭陳欣宏搶奪皮包等情，分據證人乙○
    ○於警詢、偵查中供述明確（見96年度偵字第15508號卷第
    36頁、第259頁）、共同被告陳欣宏於偵查中（見前揭偵查
    卷第264頁）、原審審理中結證證述屬實（見原審卷第197頁
    ），顯見系爭手機確係共同被告陳欣宏搶奪而來，而為來路
    不明之贓物，要屬無疑。
(二)依共同被告陳欣宏於檢察官偵查時供稱：「（問：甲○○知
    否你拿去向他換的東西都是搶的？）他知道，我就是整個皮
    包帶去他家。」等語（見前開偵卷第265頁），另於原審審
    理時證稱：被告甲○○有看過我搶來的東西，我不是專程帶
    他去看，而是那時搶完沒有事就去他家，包括我搶奪被害人
    乙○○之皮包，也有帶到他家。他問我東西來源，我會說不
    要問來源，只回以「你要就要，不要就算了」，他向我拿系
    爭手機，為了不占我便宜，有給我1000元等語（見原審卷第
    201頁至第203頁）；復參以共同被告陳欣宏於事發當時，被
    其母親要求搬出去，沒有地方吃住，業據其於檢察官偵查時
    所自承（見前開偵卷第264頁、第265頁），顯見共同被告陳
    欣宏當時經濟困頓、時運不濟，衡諸常情，共同被告陳欣宏
    豈還會有閒情逸致購買女用皮包？而共同被告陳欣宏時常到
    被告甲○○住處玩撲克牌消磨時間，亦為證人蕭淑芬、共同
    被告陳欣宏證述明確（見原審卷第192頁、第200頁），足見
    被告甲○○對共同被告陳欣宏相當熟識，則以被告甲○○與
    共同被告陳欣宏之交情，共同被告陳欣宏突如其來攜帶女用
    皮包前往被告甲○○住處，若謂被告甲○○不知該女用皮包
    及系爭手機為共同被告陳欣宏搶奪而來，為來路不明之贓物
    ，孰人能信。基上，被告明知系爭手機為共同被告陳欣宏搶
    奪而來，為來路不明之贓物，仍以1000元之代價向共同被告
    陳欣宏購買，是其故買贓物犯行，至為明確。
(三)被告甲○○固以：我把系爭手機持有人供出來，連帶我也咬
    陳欣宏，讓警察去抓他，所以才對我記恨，故意陷害我云云
    ，然參以共同被告陳欣宏於原審審理中已陳稱：「（問：你
    有因為這樣而記恨甲○○？）說不氣是騙人的。但是會有氣
    ，但談不上恨。」等語（見原審卷第204頁），亦即共同被
    告陳欣宏不可能因此記恨被告甲○○，遑論進而誣陷被告。
    佐以被告甲○○與共同被告陳欣宏二人交情匪淺，已如前述
    ，且共同被告陳欣宏與被告甲○○並無金錢債務糾紛，亦據
    共同被告陳欣宏於原審審理時證稱明確（見原審卷第200 頁
    ），共同被告陳欣宏與被告甲○○既無任何怨隙，實無必要
    虛編事實，故意陷害被告甲○○。況故買贓物為最重本刑5
    年以下有期徒刑之罪，偽證罪則為最重本刑7年以下之罪，
    共同被告陳欣宏前開證言均已為具結，衡諸常情，其又豈會
    僅為誣陷被告甲○○於輕罪，而陷己罹犯於重典。是以，共
    同被告陳欣宏前開證述，堪以採信。被告甲○○上開所辯，
    僅為卸責之詞，不足採信。
(四)共同被告陳欣宏於原審審理時固曾否認將系爭手機賣給被告
    甲○○，並證稱：系爭手機搶奪來後就丟掉云云（見原審卷
    第197頁）。然參以共同被告陳欣宏嗣後於原審進行隔離訊
    問時，原審質之為何供述內容與在檢察官偵查時所證述之內
    容不同？共同被告陳欣宏答稱：因為我有壓力，我怕會害到
    被告甲○○，而且在開庭前已有與被告甲○○碰面，被告甲
    ○○跟我說錄影帶已經洗掉，反正我的部分已經判完了，叫
    我在庭上講話要斟酌等語（見原審卷第199頁），而被告甲
    ○○亦供稱：我只是請他開庭說實話。我當時以某種口氣是
    希望他心平氣和不要亂咬我等語（見原審卷第208頁），並
    不爭執其開庭前確有與共同被告陳欣宏碰面之情，足見共同
    陳欣宏供稱確有壓力之情，核屬事實，應可採信。共同被告
    陳欣宏前開否認之證述，顯係迴護被告甲○○之詞，不足採
    信。
(五)而證人即於96年7月間曾住在被告甲○○住處之異性友人蕭
    淑芬於原審審理時證稱：那時候是晚上，我有看到「肥龍」
    （即共同被告陳欣宏）拿手機，且有拿一個小皮包。我看到
    「肥龍」拿系爭手機給被告甲○○看，被告甲○○看一看後
    就還給「肥龍」。他們在房間，我在客廳。後來我有問被告
    甲○○，被告甲○○說「肥龍」請他幫忙處理手機，但被告
    甲○○又說並沒有幫「肥龍」處理云云（見原審卷第191頁
    正反面）。則證人蕭淑芬不僅未全程目擊被告甲○○與共同
    被告陳欣宏處理系爭手機之經過，且均係聽聞被告甲○○所
    述，其前開證述，是否屬實，已有疑義。況且，證人蕭淑芬
    所述核與共同被告陳欣宏之證述亦有不符。是以，證人蕭淑
    芬證稱被告甲○○未拿系爭手機云云，自屬附和、迴護被告
    甲○○之詞，不足採憑。
(六)另依系爭手機序號000000000000000號之通聯調閱查詢單所
    示，被告所使用之行動電話0000000000號分別於96年7月7日
    12時55分33秒、13時3分44秒與行動電話0000000000號及000
    0000000號通話聯絡（見前開偵卷第91頁），核與證人金惠
    玲於檢察官偵查時證稱：行動電話0000000000號之晶片卡是
    我申請的，但是後來就交給被告甲○○使用等語（見前開偵
    卷第235頁、第236頁）及證人蕭淑芬於原審審理時證稱：共
    同被告陳欣宏持系爭手機至被告甲○○住處時，被告甲○○
    曾以系爭手機打電話給我，我的手機號碼為0000000000號等
    語（見原審卷第191頁反面、第193頁）均相符合，顯見被告
    甲○○乃係於96年7月7日12時55分許向共同被告陳欣宏購買
    之事實，應堪認定。
(七)綜上，本件事證明確，被告甲○○故買贓物犯行，堪以認定
    。其前開所辯，均不足採信。
二、核被告甲○○所為，係犯刑法第349條第2項之故買贓物罪。
    被告甲○○前有如事實欄所載之前科紀錄，此有本院被告全
    國前案紀錄表在卷供參，被告於5年內故意再犯本件有期徒
    刑以上之罪，核屬累犯，應依刑法第47條第1項之規定，加
    重其刑。原審適用刑法第349條第2項、第47條第1項，刑法
    施行法第1條之1第1項、第2項後段，審酌被告甲○○係高中
    畢業之學歷，依其年齡而言，其所受教育程度及智識程度並
    未低於一般人，亦有多次未構成累犯之傷害、違反麻醉藥品
    管理、違反肅清煙毒條例、違反槍砲彈藥刀械管制條例等前
    科，素行非佳，有本院被告全國前案紀錄表可資參照。又其
    前開所為，已造成被害人取回贓物及犯罪偵查機關追訴犯罪
    之困難；尤有甚者，其於犯罪後，不僅試圖以勾串共同被告
    陳欣宏，脫卸罪責，更於審理時飾詞否認犯行，足見其毫無
    悔意等一切情狀，量處有期徒刑7月，經核認事用法均無不
    合，量刑亦屬適當。被告上訴意旨猶執陳詞，否認犯行，為
    無理由，應予駁回。
據上論斷，應依刑事訴訟法第368條，判決如主文。
本案經檢察官陳大偉到庭執行職務
中    華    民    國    97    年    9     月    16    日
                  刑事第十五庭審判長法  官  吳昭瑩
                                    法  官  李釱任
                                    法  官  蘇隆惠
以上正本證明與原本無異。
不得上訴。
                                    書記官  吳玉華
中    華    民    國    97    年    9     月    16    日
附錄本案論罪科刑法條全文
中華民國刑法第349條（普通贓物罪）
收受贓物者，處3年以下有期徒刑、拘役或5百元以下罰金。
搬運、寄藏、故買贓物或為牙保者，處5年以下有期徒刑、拘役
或科或併科1千元以下罰金。
因贓物變得之財物，以贓物論。


司法院資訊處製作；財團法人民間司法改革基金會備份。
